【裁判字號】    94,上訴,1180
【裁判日期】    950125
【裁判案由】    違反毒品危害防制條例
【裁判全文】
臺灣高等法院臺南分院刑事判決        94年度上訴字第1180號
上  訴  人
即  被  告  甲○○
                    現於臺灣臺南看守所羈押中
指定辯護人
即義務律師  卓平仲律師
上列上訴人因違反毒品危害防制條例案件，不服臺灣臺南地方法
院94年度訴字第1113號中華民國94年11月2日第一審判決（起訴
案號：臺灣臺南地方法院檢察署94年度偵字第6036號），提起上
訴，本院判決如下：
    主  文
原判決撤銷。
甲○○連續販賣第三級毒品，處有期徒刑伍年貳月。扣案第三級
毒品愷他命貳拾柒包（含塑膠袋貳拾柒只、標籤紙貳拾柒張，重
合計24.027公克）、ＯＫＷＡＰ牌行動電話壹支（內含門號00
00000000號ＳＩＭ卡壹枚）、西藥配方壹包（含袋重約
陸拾公克）、電子磅秤壹台、夾鍊袋拾陸個、記事簿壹本，
均沒收；販賣毒品所得新臺幣伍仟捌佰元沒收，如全部或一部不
能沒收時，以其財產抵償之。
    事  實
一、甲○○意圖營利，並基於販賣第三級毒品愷他命（以下稱愷
    他命）之概括犯意，自九十四年二月間起，由綽號「黑朱」
    、「唐朝」、「其阿」、「宇」分別撥打甲○○所有之「
    0000000000」行動電話後，再約在台南市○○路○○路邊交
    易，由甲○○連續以附表所示之價格連續販賣第三級毒品愷
    他命予綽號「黑朱」、「唐朝」、「其阿」、「宇」之人（
    購買之數量、每包價格，已收取之金額及積欠之金額均如附
    表編號一至四所示），合計已得款八百元。葉茂憶又於九十
    四年四月間某日，在臺南市○○路○段「Ａ１ＰＵＢ」門口
    ，向姓名年籍不詳綽號「阿奇」之成年男子，分別以新臺幣
    （下同）一萬三千元、三萬六千元之代價販入重量分別為十
    公克、三十公克之愷他命後，再將西藥「配方」（Ａｃｅｔ
    ａｍｉｎｏｐｈｅｎ、Ｅｔｈｅｎｚａｍｉｄｅ）與愷他命
    以一比二比例混合，以電子磅秤秤重後，以每包重量０．八
    公克分裝至夾鍊袋，欲將之販售與他人。
二、甲○○承其上開販賣第三級毒品愷他命之概括犯意，於九十
    四年五月四日上午某時，以其所有之ＯＫＷＡＰ牌行動電話
    （內含門號0000000000號ＳＩＭ卡一枚）與吳元泰所持用之
    ＰＡＮＴＥＣＨ牌行動電話（內含門號0000000000號ＳＩＭ
    卡一枚）聯絡後，由吳元泰於同日上午八、九時許，駕駛車
    牌號碼２７７１－ＪＢ號自用小客車至臺南市○○○○街「
    允頌汽車旅館」前，甲○○在該自用小客車內以每包一千元
    之價格販賣五包各重零點八公克之愷他命予吳元泰，雙方並
    約定自甲○○先前積欠吳元泰之欠款中扣抵五千元作為價金
    。交易完成後，甲○○託吳元泰順道載其前往臺南市○○路
    ○段六七五號龍成飯店二三七室投宿，但疏而將其上開行動
    電話及愷他命二十包置放於吳元泰車內。同日二十時三十分
    許，吳元泰駕駛上開自用小客車搭載友人陳漢展至龍成飯店
    外與友人陳威豪會合，旋欲進入飯店將甲○○遺留之行動電
    話交還甲○○時，因形跡可疑，在飯店大廳遇警盤查，先自
    吳元泰右褲袋內查獲其於當日上午向甲○○購得，已取得所
    有之愷他命五包，繼又在上開自小客車內查獲甲○○所有置
    於車上之愷他命二十包，吳元泰遂帶同警方在該飯店二三七
    室查獲甲○○，另在甲○○身上扣得所有之愷他命七包，合
    計經警扣得之愷他命共二十七包（含塑膠袋二十七只、標籤
    紙二十七張，重合計24.027公克），及甲○○所有，供其販
    賣愷他命用之用以摻入、分裝愷他命之西藥白色粉末「配方
    」一包（含袋重約六十三公克）、電子磅秤一台及記載其上
    開販賣愷他命未收帳款之記事簿一本，暨被告所有，供預備
    犯販賣第三級毒品愷他命罪之用之夾鏈帶三十六個；計被告
    販賣第三級毒品所得合計五千八百元。
三、案經臺南市警察局第四分局報告臺灣臺南地方法院檢察署檢
    察官偵查後提起公訴。
    理  由
一、訊據上訴人即被告甲○○對於上揭連續販賣第三級毒品愷他
    命等事實，均坦承不諱（見本院卷51頁至52頁、第72頁至第
    73頁）。且被告於警詢、第一次偵查訊問以及原審羈押審查
    之訊問時，亦均坦承確有上開販賣愷他命之事實（見警卷第
    七至十四頁、偵查卷第二十至二一頁、聲羈卷第二一二號第
    三至五頁）；核與證人吳元泰証述購買愷他命之情節相符（
    見警卷第十五頁至第二十頁，偵查卷第十九頁至第二一頁、
    第二六三頁至第二六七頁）；再被告與證人吳元泰以行動電
    話聯絡購買愷他命部分，亦有被告使用之和信電訊門號00000
    00000號雙向通聯紀錄（見偵查卷第七一頁至第二一二頁）、
    證人吳元泰使用之和信電訊門號0000000000號雙向通聯紀錄
    （見偵查卷第二一三頁至第二五五頁）各一份在卷可憑，及
    查獲當時拍攝蒐證之照片十三張可佐（見警卷第三一頁至第
    三七頁）。此外，並有被告所有供買賣愷他命聯絡用之上開
    ＯＫＷＡＰ牌行動電話一支、記載販毒所得之記事簿一本（
    影本見警卷第二九、三十頁）、預備供包裝愷他命以販賣之
    夾鍊袋三十六個及電子磅秤一台、供稀釋愷他命之西藥配方
    六十三公克、供販賣所用之愷他命二十七包（見警卷第二、
    五頁，偵查卷第十五至十七頁）等件扣案可資佐証；而扣案
    之毒品經送行政院衛生署管制藥品管理局以氣相層析質譜分
    析法鑑驗結果，確實含有第三級毒品愷他命成分，又有該局
    九十四年七月五日管檢字第０９４０００５７４９號檢驗成
    績書一份在卷可稽（見偵查卷第六九頁），足認被告此部分
    自白確與事實相符，應堪採信。至被告雖於本院準備程序期
    日否認販賣愷他命與証人吳元泰，並辯稱是遭證人吳元泰等
    人強押控制云云。惟此部分尚無証據足資佐証被告確係受証
    人吳元泰強押控制，且被告事後又於本院審判期日坦承販賣
    愷他命與証人吳元泰之情，則被告於本院準備程序所為之上
    開辯解，並無足取。
二、再查，被告販入上開愷他命後，將西藥「配方」（Ａｃｅｔ
    ａｍｉｎｏｐｈｅｎ、Ｅｔｈｅｎｚａｍｉｄｅ）與愷他命
    以一比二比例混合，以電子磅秤秤重後，以每包０．八公克
    分裝至夾鍊袋，並欲將分裝後之愷他命販售與他人，已據被
    告供明在卷；而被告將上開稀釋後之愷他命賣出，每包愷他
    命可從中獲利約數百元，又據被告供述在卷（見警卷第九頁
    ，原審卷第一○四頁），足見被告係以較低價格販入稀釋後
    ，再以較高價格售出，從中賺取差額利潤，則被告有營利之
    意圖甚明。本件事証明確，被告犯行堪以認定。
三、按愷他命係毒品危害防制條例第二條第二項第三款所明定之
    第三級毒品。核被告所為，係犯同條例第四條第三項販賣第
    三級毒品罪。其持有第三級毒品之低度行為，已為販賣之高
    度行為所吸收，不另論罪。被告先後多次販賣愷他命犯行，
    時間緊接，構成要件相同，且係基於概括犯意反覆為之，為
    刑法第五十六條之連續犯，應論以一罪，並加重其刑。
四、原審以被告罪証明確，因予論罪科刑，固非無見。但查：(一)
    被告販賣毒品愷他命係自九十四年二月間起，原審認係自九
    十三年七、八月間起，並以被告前因竊盜案件，經判處有期
    徒刑二年十月確定，並於該罪執行完畢五年內再犯本件之罪
    ，而論以累犯，顯有未當。(二)原審雖認被告販賣愷他命與綽
    號「黑朱」、「唐朝」、「其阿」、「宇」、「冰塊」、「
    阿其」、「少尉」、「林化」、「阿偉」、「阿生」、「小
    寒」等人，惟被告販賣愷他命與「冰塊」、「阿其」、「少
    尉」、「林化」、「阿偉」、「阿生」、「小寒」等人，尚
    無其他証據足資証明被告此部分之犯罪（詳後述），且原審
    就被告販賣愷他命與上述之人，其販賣之次數、數量、金額
    均未詳予認定，致被告販毒所得之金額無法確定，均顯有未
    當。被告上訴以其並未販賣愷他命與「冰塊」、「阿其」、
    「少尉」、「林化」、「阿偉」、「阿生」、「小寒」等人
    及原審量刑過重等語，指摘原判決不當，為有理由，且原判
    決既有上開可議之處，即屬無可維持，應由本院予以撤銷改
    判。爰審酌被告因貪圖不法利益，販賣毒品供人施用，戕害
    他人身心健康至鉅，嚴重危害社會秩序，及其犯罪實際所得
    非鉅、販賣之次數等犯罪所生之危害，暨被告於查獲後先自
    白犯罪，雖一度否認，惟其後又能坦承犯行，顯見被告犯後
    頗有悔悟之心之態度等一切情狀，量處如主文第二項所示之
    刑，以資懲儆。
五、扣案愷他命自色粉末二十七包，為第三級毒品，依毒品危害
    防制條例第十八條第一項中段規定，查獲之第三、四級毒品
    及製造或施用毒品之器具，無正當理由而擅自持有者，均「
    沒入」銷燬之。因此，第三級毒品愷他命屬於行政沒入，尚
    無從依據同條例第十八條第一項前段規定沒收銷燬之；但參
    酌該條例第十一條之一之規定，愷他命屬第三級毒品，無正
    當理由仍不得擅自持有之規定，顯見若無正當理由，仍禁止
    持有愷他命，則愷他命自屬違禁物甚明，從而扣案之上開愷
    他命應依刑法第三十八條第一項第一款之規定宣告沒收。另
    扣案之包裝愷他命之塑膠袋二十七只及標籤紙二十七張，Ｏ
    ＫＷＡＰ牌行動電話一支（內含門號0000000000
    號ＳＩＭ卡一枚）、記事簿一本、電子磅秤一台、供稀釋愷
    他命之西藥配方一包（含袋重約六十三公克），均為被告所
    有供稀釋、包裝、聯絡、記載販賣毒品所用之物，業據其自
    承在卷（見原審卷第九八頁），均應依刑法第三十八條第一
    項第二款規定宣告沒收；另扣案之夾鏈袋三十六個均屬新品
    ，業據本院勘驗明確（見本院卷第六十八頁），係屬被告所
    有，預備供其犯本件之罪所用之物，應依刑法第三十八條第
    一項第二款規定沒收之。至於賣予吳元泰之愷他命五包，以
    及ＰＡＮＴＥＣＨ牌行動電話一支（內含門號000000
    0000號ＳＩＭ卡一枚），均屬證人吳元泰所有，自無庸
    於本件宣告沒收。
六、另按毒品危害防制條例第十九條第一項規定，係採義務沒收
    主義，故販賣毒品所得之金錢，如能認定確係販賣毒品所得
    之款項，均應宣告沒收，不以當場搜獲扣押者為限，但因其
    並無「不問屬於犯人與否，沒收之」之特別規定，仍以沒收
    物屬於犯人所有者為限，始得依該規定予以沒收（最高法院
    九十三年度臺上字第一二一八、二六七○、二七四三號刑事
    判決要旨參照）。查被告雖販賣毒品愷他命與綽號「黑朱」
    、「唐朝」、「其阿」、「宇」之人，但並未收足價金，其
    中除販賣予「其阿」、「宇」分別取得四百元之部分販賣價
    金，其餘均未收取（均詳如附表編號一至四所載），業據被
    告供明在卷（見本院卷第五十一頁），並有扣案之記事簿可
    資佐証；足見被告此部分販賣毒品所得僅八百元，另販賣毒
    品與吳元泰部分，販賣之價金係自被告先前積欠証人吳元泰
    之欠款中扣抵五千元作為價金，則此部分之價金應為被告販
    賣所得，從而被告本件販賣毒品愷他命所得應為五千八百元
    ，應依上開規定併予宣告沒收，如全部或一部不能沒收時，
    以其財產抵償之。
七、不另為無罪判決部分：
  (一)公訴意旨另以：被告自九十三年七、八月間起，連續多次販
    賣第三級毒品愷他命予綽號「冰塊」、「阿其」、「少尉」
    、「林化」、「阿偉」、「阿生」、「小寒」等人，因認被
    告另涉毒品危害防制條例第四條第三項之罪嫌云云。
  (二)本件公訴人認被告涉犯此部分犯行，無非係以被告於警詢之
    自白與扣案之記事簿為主要之論罪依據。惟訊據被告則堅詞
    否認有此部分之犯行，辯稱「其並無此部分之犯行，而記事
    簿所載之內容，並非全部記載販賣毒品後，對方積欠之款項
    ，部分內容係其與他人之借貸關係之記載」等語。
  (三)經查：
  １被告於警詢雖供認記事簿所載內容，係綽號「黑朱」等十一
    人向其購買愷他命後，賒帳欠錢之名單，前面是名字，後面
    數字是金額等語（見警詢卷第九頁正面）。並於原審為認罪
    之陳述（原審卷第六十八頁）。惟關於綽號「冰塊」、「阿
    其」、「少尉」、「林化」、「阿偉」、「阿生」、「小寒
    」究向被告購買多少數量及金額之毒品愷他命，均未經詳予
    調查審認，則被告究有否販賣毒品愷他命予上開之人，即難
    僅依被告於警詢、原審之自白，即為被告有罪之依據；況被
    告事後於本院準備程序及審判期日均否認此部分之犯行，自
    應調查其他証據，以資佐証被告警詢及原審自白之真實性。
  ２然扣案之記事簿僅載有上開綽號之人及金額，則此部分究係
    販賣毒品賒欠款項之記錄，或係因其他借貸等原因所為之記
    錄，即非無疑，自難以該記事簿之記載即可確認；此外，又
    查無其他積極証據足資証明被告確有此部分犯行，本於罪疑
    惟輕原則，應認不能証明被告此部分之犯罪。
  (四)綜上所述，被告此部分之犯行尚屬不能証明，惟公訴人認被
    告此部分犯行，與上開論罪科刑罪部分有連續犯之裁判上一
    罪關係，爰不另為無罪判決之諭知。
據上論結，應依刑事訴訟法第369條第1項前段、第364條、第299
條第1項前段，毒品危害防制條例第4條第3項、第19條第1項，刑
法第11條前段、第56條、第38條第1項第1款、第2款，判決如主文
。
本案經檢察官張太龍到庭執行職務。
中    華    民    國    95    年    1     月    25    日
                  刑事第四庭    審判長法  官  吳志誠
                                      法  官  蔡美美
                                      法  官  陳珍如
以上正本證明與原本無異。
如不服本判決，應於收受本判決後十日內向本院提出上訴書狀。
其未敘述上訴理由者並得於提起上訴後十日內向本院補提理由書
狀（均須按他造當事人之人數附繕本）「切勿逕送上級法院」。
                                      書記官  岑  玢
中    華    民    國    95    年    1     月    25    日
附表：
┌───┬───┬────┬──┬────┬──────┐
│編號  │買受人│每包價格│數量│已收金額│積欠金額額  │
│      │      │        │    │金      │            │
├───┼───┼────┼──┼────┼──────┤
│一    │黑朱  │1300    │ 2  │0       │2600        │
├───┼───┼────┼──┼────┼──────┤
│二    │唐朝  │1200    │ 3  │0       │3500（另100 │
│      │      │        │    │        │元未收取）  │
├───┼───┼────┼──┼────┼──────┤
│三    │其阿  │1200    │2   │400     │2000        │
├───┼───┼────┼──┼────┼──────┤
│四    │宇    │1200    │3   │400     │3200        │
└───┴───┴────┴──┴────┴──────┘
附錄：本判決論罪科刑法條
毒品危害防制條例第四條第三項
製造、運輸、販賣第三級毒品者，處五年以上有期徒刑，得併科
新臺幣五百萬元以下罰金。


司法院資訊處製作；財團法人民間司法改革基金會備份。
